【裁判字號】    99,簡上,21
【裁判日期】    990817
【裁判案由】    毒品危害防制條例
【裁判全文】
臺灣宜蘭地方法院刑事判決              99年度簡上字第21號
上  訴  人
即  被  告  甲○○
上列上訴人即被告因毒品危害防制條例案件，不服本院簡易庭99
年度簡字第221號第一審判決（聲請簡易判決處刑案號：臺灣宜
蘭地方法院檢察署99年度毒偵字第49號），提起上訴，本院管轄
之第二審合議庭判決如下：
    主  文
原判決撤銷。
甲○○施用第二級毒品，處有期徒刑參月，如易科罰金，以新臺
幣壹仟元折算壹日。
    犯 罪 事 實
一、甲○○前於民國87年間因施用毒品案件，經本院裁定送觀察
    、勒戒後，認無繼續施用毒品之傾向，於87年11月4日執行
    完畢釋放；又於88年間施用毒品案件，經本院裁定送觀察、
    勒戒後，認無繼續施用毒品傾向，於89年1月4日執行完畢釋
    放。復因施用毒品案件，經本院以89年度羅簡字第161號判
    處有期徒刑5月確定。詎其仍不知悔改，復基於施用第二級
    毒品甲基安非他命之犯意，於99年1月16日16時30分許為警
    採尿前回溯96小時內某時，在不詳處所，施用甲基安非他命
    1次，嗣於99年1月16日11時20分許，在宜蘭縣五結鄉○○路
    ○段289號前為警查獲，經採尿送驗而查知上情。
二、案經宜蘭縣政府警察局羅東分局報告臺灣宜蘭地方法院檢察
    署檢察官偵查起訴。
    理  由
一、訊據上訴人即被告甲○○矢口否認施用第二級毒品，辯稱：
    伊為警查獲前那段時間，是在照顧陳文福，陳文福施用毒品
    的量很大，伊與陳文福住在同一個房間，又是密閉式的，可
    能是吸到二手煙云云。
 (一) 被告為警查獲後，經採集其尿液檢體送慈濟大學濫用藥物檢
    驗中心以酵素免疫分析法初步檢驗，再以氣相層析質譜儀法
    確認檢驗結果，均呈甲基安非他命陽性反應，此有慈濟大學
    濫用藥物檢驗中心檢驗總表、宜蘭縣政府警察局羅東分局毒
    品犯罪嫌疑人尿液採驗作業管制紀錄各1份存卷可稽（見偵
    查卷第17至18頁）。而甲基安非他命經口服投與後約70%於
    24小時內自尿液中排出，約90%於96小時內自尿液中排出，
    甲基安非他命之檢出與其投與方式、投與量、個人體質、採
    尿時間及檢測儀器之精密度等諸多因素有關，惟依上開資料
    推斷，最長不可能超過4日，有行政院衛生署藥物食品檢驗
    局81年2月8日（81）藥檢壹字第001156號函可參。
 (二) 被告雖以其可能吸入二手煙云云置辯，然查，吸入煙毒或安
    非他命之二手煙在文獻上雖尚無能否由尿液中檢驗出煙毒或
    安非他命反應之研究報告，然依法務部調查局檢驗煙毒或安
    非他命案件經驗研判，如非長時間與煙毒者直接相向且存心
    大量吸入吸毒者所呼出之煙氣，以二手煙中可能存在之低劑
    量煙毒或安非他命，應不致在尿液中檢驗出煙毒或安非他命
    反應；縱然吸入二手煙或蒸汽之尿液可檢出毒品反應，其濃
    度亦應遠低於施用者，有法務部調查局82年8月6日（82）發
    技一字第4153號函、行政院衛生署管制藥品管理局93年7 月
    30日管檢字第0930007004號函在卷可參（見本院卷第23至25
    頁）。參諸被告之尿液檢體驗出甲基安非他命之濃度閾值達
    168185ng/ml，遠高於檢測單位據以判定係陽性反應之閾值
    500ng/ml，足認被告辯稱其係吸入二手煙云云，與事證不符
    ，不足採信。被告於採尿時間回溯96小時內，確有施用第2
    級毒品甲基安非他命之行為，足堪認定。
 (三) 按毒品危害防制條例於92年7月9日修正公佈，自93年1月9日
    施行，一改修法前繁雜之處遇程式，並認施用毒品者係屬病
    患性犯人，以觀察、勒戒戒除其身癮，並以強制戒治去除其
    心癮。其中第20條、第23條將施用毒品之刑事處遇程式，區
    分為「初犯」及「5年內再犯」、「5年後再犯」。依立法理
    由說明：「初犯」，經觀察、勒戒或強制戒治後，應為不起
    訴處分或不付審理之裁定；經觀察、勒戒或強制戒治執行完
    畢釋放後「5年內再犯」者，因其再犯率甚高，原實施之觀
    察、勒戒及強制戒治既已無法收其實效，爰依法追訴或裁定
    交付審理。至於經觀察、勒戒或強制戒治執行完畢釋放後，
    「5年後再犯」者，前所實施之觀察、勒戒或強制戒治已足
    以遮斷其施用毒品之毒癮，為期自新及協助其斷除毒癮，仍
    適用「初犯」規定，先經觀察、勒戒或強制戒治之程式。從
    而依該次修正後之規定，僅限於「初犯」及「5年後再犯」2
    種情形，始應先經觀察、勒戒或強制戒治程式。倘被告於5
    年內已再犯，經依法追訴處罰，縱其第3次（或第3次以上）
    再度施用毒品之時間，在初犯或前次再犯經觀察、勒戒或強
    制戒治執行完畢釋放5年以後，已不合於「5年後再犯」之規
    定，且因已於「5年內再犯」，顯見其再犯率甚高，原實施
    觀察、勒戒或強制戒治，已無法收其實效，即應依該條例第
    10條處罰（最高法院95年度第7次刑事庭會議決議及97年度
    第5次刑事庭會議決議參照）。查本件被告於87年間，因施
    用毒品案件，經觀察、勒戒後，認無繼續施用毒品之傾向，
    經執行完畢釋放，又於5年內之88年間，因施用毒品案件，
    經觀察、勒戒後，認無繼續施用毒品之傾向，經執行完畢釋
    放等事實，有卷附臺灣高等法院被告前案紀錄表可稽。則被
    告於99年1月16日16時30分回溯96小時內某時施用第二級毒
    品，揆諸上開說明，已非屬上述「初犯」或「5年後再犯」
    應先經觀察、勒戒或強制戒治程式之情形，仍應依毒品危害
    防制條例第10條之規定處罰。
 (四) 綜上所述，本件事證明確，被告犯行洵堪認定，應予依法論
    科。
二、核被告所為，係犯毒品危害防制條例第10條第2項之施用第
    二級毒品罪。其施用前持有第二級毒品甲基安非他命之低度
    行為，應為施用之高度行為所吸收，不另論罪。原審以被告
    本案罪證明確，予以論罪科刑，原無不合。惟查：被告於警
    詢、偵查中均否認犯罪，原審認定被告坦承本案犯行，自與
    卷內證據資料未符，容有違誤，被告上訴否認犯罪，雖無理
    由，然其指摘原判決有前開瑕疵，尚非無據。原審判決既有
    上開可議之處，即屬無可維持，應由本院將原判決撤銷改判
    。爰審酌被告前曾因施用毒品經送觀察、勒戒，仍未知警惕
    ，又再犯本案之罪，足見其雖經觀察、勒戒之治療程序，仍
    未徹底戒除惡習遠離毒害，又犯後否認犯行，難認具有悔意
    ，惟另念其施用毒品乃戕害自身之健康，尚未嚴重破壞社會
    秩序或實質侵害他人法益等一切情狀，量處如主文第2項所
    示之刑，並諭知易科罰金之折算標準。
三、被告經合法傳喚，無正當理由未於審判期日到庭，爰依刑事
    訴訟法第455條之1第1項準用同法第371條規定，不待其陳述
    ，由檢察官一造辯論而逕行判決，併此敘明。
據上論斷，應依刑事訴訟法第455條之1第1項、第3項、第369條
第1項、第364條、第371條、第299條第1項前段，毒品危害防制
條例第10條第2項，刑法第11條前段、第41條第1項前段，判決如
主文。
本案經檢察官劉惟宗到庭執行職務。
中    華    民    國    99    年    8     月    17    日
            刑事第四庭  審判長法  官  林楨森
                              法  官  辜漢忠
                              法  官  鄧晴馨
上正本證明與原本無異。
本件不得上訴。
                              書記官  林怡君
中    華    民    國    99    年    8     月    18    日
本案論罪科刑主要法條：
毒品危害防制條例第10條第2項
施用第二級毒品者，處 3 年以下有期徒刑。

司法院資訊處製作；財團法人民間司法改革基金會備份。
